臺灣板橋地方法院刑事判決　　　　　　 100年度易字第3265號
公　訴　人　臺灣板橋地方法院檢察署檢察官
被　　　告　高振哲
　　　　　　楊瑞麒
上列被告因竊盜案件，經檢察官提起公訴（100 年度偵字第2037
9 號），本院判決如下：
    主  文
高振哲、楊瑞麒共同犯竊盜罪，各處罰金壹萬元，如易服勞役，
均以新臺幣壹仟元折算壹日。
    事  實
一、高振哲、楊瑞麒為朋友關係，其等原均係址設新北市○○區
    ○○路二段「威力購物廣場」B3樓「卡式汽車美容公司」之
    員工。於民國100 年6 月30日中午12時30分許，高振哲陪同
    楊瑞麒前往上開公司辦理離職手續，故各自騎乘之機車至該
    址B2樓家樂福購物中心之地下停車場內停放。嗣於同日下午
    1 時1 分許其等2 人欲離去時，因高振哲欲前往他處搭載友
    人而無可供友人使用之安全帽，其等竟共同意圖為高振哲之
    不法所有，而基於竊盜之犯意聯絡，於前揭B2樓之地下停車
    場內，先由楊瑞麒搜尋發現該處有吊掛在機車置物箱掛勾上
    之紫色安全帽1 頂（為顏千瑜所有），旋向高振哲以手指示
    可竊取之，高振哲見狀則指示楊瑞麒代為張望把風，並隨即
    徒手竊取該安全帽得手後，即與楊瑞麒先後騎乘機車離去。
    嗣於同日晚間7 時許，顏千瑜返回機車停放處時發現安全帽
    遭竊並報警處理，經警調閱監視器畫面後，始循線查獲上情
    ，並扣得遭竊之安全帽1 頂（已發還顏千瑜）。
二、案經顏千瑜訴由新北市政府警察局中和第二分局報告臺灣板
    橋地方法院檢察署檢察官偵查起訴。
    理  由
壹、證據能力部分：
    按被告以外之人於審判外之陳述，雖不符前4 條之規定，而
    經當事人於審判程序同意作為證據，法院審酌該言詞陳述或
    書面陳述作成時之情況，認為適當者，亦得為證據，刑事訴
    訟法第159 條之5 第1 項定有明文。查本案認定事實所引用
    之卷內證據資料，除原已符同法第159 條之1 至第159 條之
    4 規定、及法律另有規定等傳聞法則例外規定，而得作為證
    據外，並無證據證明係公務員違背法定程式所取得，而檢察
    官、被告高振哲、楊瑞麒於本院行審理程序時，均同意其作
    為本案證據之證據能力（院卷第25頁），且本院審酌前揭陳
    述作成時之情況，並無違法取證之瑕疵，亦認以之作為證據
    為適當，是本件有關被告以外之人於審判外之言詞或書面陳
    述等供述證據，依前揭法條意旨，自均得為證據。
貳、實體部分：
一、訊據被告高振哲固坦承有竊取上開安全帽之犯行，惟矢口否
    認與被告楊瑞麒有何共同犯意；被告楊瑞麒則不否認曾有以
    手指向上開安全帽之行為，惟亦矢口否認有何竊盜之共同犯
    意。其等均辯稱：楊瑞麒沒有在為高振哲把風，當時楊瑞麒
    只是在找自己的車子，安全帽是高振哲自行竊取，與楊瑞麒
    無關云云。經查：
  (一)被告高振哲、楊瑞麒為朋友關係，其等原均係址設新北市○
    ○區○○路二段「威力購物廣場」B3樓「卡式汽車美容公司
    」之員工，於100 年6 月30日中午12時30分許，被告高振哲
    陪同被告楊瑞麒前往上開公司辦理離職手續，故將各自所騎
    乘之機車置放在該址B2樓家樂福購物中心之地下停車場內，
    嗣於同日下午1 時1 分許欲離去時，被告高振哲因欲前往他
    處搭載友人而無可供友人使用之安全帽，故於前揭B2樓地下
    停車場內徒手竊取上開安全帽得手，並與被告楊瑞麒先後騎
    乘機車離去，嗣因告訴人顏千瑜返回機車停放處時發現安全
    帽遭竊並報警處理，經警調閱監視器畫面後始查獲上情，並
    扣得遭竊之安全帽1 頂等情，均為被告2 人所不否認，並經
    證人即告訴人顏千瑜於警詢中證述明確（偵卷第11-15 頁）
    ，且有新北市政府警察局中和第二分局扣押筆錄、扣押物品
    目錄表、贓物認領保管單、車輛詳細資料報表、現場監視器
    畫面擷取照片、扣案安全帽照片等在卷可查（偵卷第16-17
    、19-20 、21-23 、24、34頁、院卷第8-11頁），是此部分
    事實自已足堪認定。
  (二)而就被告楊瑞麒參與本件竊盜犯行部分，按所謂「著手」，
    係指行為人對於犯罪構成要件之行為（或構成犯罪之事實）
    開始實行之行為；而具體而言，竊盜行為之著手，則係以已
    否開始財物之搜尋為要件（最高法院85年度台非字第116 號
    判決意旨參照）。而查，被告高振哲於偵查中基於證人身份
    具結證稱：當時楊瑞麒知道伊少了一頂安全帽，對於伊行竊
    也都知情，楊瑞麒指安全帽給伊看是表示這頂安全帽掛在機
    車外面可以直接拿走等語（偵卷第31頁），已就被告楊瑞麒
    本件參與竊盜犯行乙事證述明確。且就前揭現場監視畫面，
    可知本件被告楊瑞麒於被告高振哲下手竊取前，確有刻意以
    右手對被告高振哲指出告訴人掛於機車上安全帽之動作（院
    卷第8 頁下午1 時1 分56秒、1 時1 分57秒照片），又被告
    楊瑞麒指示完畢而離去告訴人機車之期間，被告高振哲則有
    以頭部向左方刻意張望、而顯屬行竊前注意周遭情形之行為
    （院卷第8 頁下午1 時1 分58秒、1 時1 分59秒、1 時2分0
    秒照片），隨後被告高振哲則即以左手向再度回頭朝向告訴
    人機車之被告楊瑞麒後方指示、被告楊瑞麒則立即依其所指
    之方向回頭張望之動作（院卷第9 頁下午1 時2 分1 秒、1
    時2 分2 秒照片），亦顯屬被告高振哲於觀察周遭狀況完畢
    後、於下手行竊時要求被告楊瑞麒持續為其注意四周情形之
    行為，而與一般所稱之「把風」行為無異。是本件被告楊瑞
    麒除於被告高振哲行竊前，已有為被告高振哲搜尋欲竊取物
    品、而屬於客觀上構成要件一部之行為外，又於被告高振哲
    下手行竊時有為其「把風」之行為，則被告2 人對於本件竊
    盜犯行確有犯意聯絡及行為分擔乙節，即已灼然甚明。
  (三)被告高振哲、楊瑞麒雖以前揭情詞置辯，被告楊瑞麒並辯稱
    ：當時伊手指向告訴人的安全帽是在向高振哲表示這頂安全
    帽跟他的很像云云（院卷第22頁）。惟查：
  1.被告楊瑞麒就其前揭監視畫面中以手指向告訴人安全帽一事
    ，於警詢、偵查中分別供稱：伊當時並不是指著那頂安全帽
    （偵卷第8 頁）；這只是伊講話的動作等語（偵卷第39頁）
    ，而與其前揭所辯「是在向被告高振哲表示這頂安全帽跟他
    的很像」云云顯然有所不符，是其所辯是否足採，本非無疑
    。而被告楊瑞麒固於審理中另稱：警詢時如此陳述是因為當
    時與高振哲吵架才會說謊云云（院卷第24頁），然若其該等
    動作確實僅係在向被告高振哲表示該安全帽之外型如何，逕
    向警方據實說明便是，何必捨此不為，反全盤否認該行為與
    告訴人之安全帽有關？無論有無與被告高振哲事前爭吵，將
    該等情形據實向警方說明對己又有何不利益之處？況其於偵
    查中亦否認該動作與告訴人之安全帽之關連，已如前述，是
    其此部所辯，顯難採信為真。且被告楊瑞麒於審理中雖另供
    稱：伊沒有注意到高振哲當時在伊身後有停留、彎腰停頓的
    動作云云（院卷第22頁），然依前揭監視畫面，可知被告高
    振哲於彎腰竊取告訴人安全帽之時，其視線正向被告高振哲
    之方向望去（院卷第10頁下午1 時2 分4 秒照片），參以其
    前揭向被告高振哲指出該安全帽之動作，則其辯稱未向被告
    高振哲指明行竊之標的、不知被告高振哲有行竊行為云云，
    自顯然不足採信。
  2.至關於被告2 人辯稱當時被告楊瑞麒僅係在找尋機車而非把
    風，被告高振哲並於審理中供稱：伊行竊前向楊瑞麒背後比
    是因為以為他的車在那邊云云部分（院卷第23頁）。經查，
    被告2 人均為「威力購物廣場」B3樓「卡式汽車美容公司」
    之員工，且其等當日將機車於中午12時30分許停放於事發地
    點後，於下午1 時1 分許被告高振哲即返回該處下手行竊等
    情，均已如前所述。是除堪認其等對於本件事發地點之停車
    場相關位置情形均知之甚詳外，依事發當時距其等將機車停
    放該處之時間僅有約短短30分鐘之狀況，更難想像其等於事
    發當時竟有何等無法記憶停車地點之可能。且自前揭監視畫
    面，並可知被告高振哲於竊取告訴人之安全帽得手後，便立
    即持安全帽向畫面之左方走去而無任何遲疑（院卷第11頁照
    片），若參以被告楊瑞麒於審理中所述：當天伊與高振哲的
    車是停在畫面的左手邊等語（院卷第22頁），顯見被告高振
    哲於行竊完畢後對於其等機車停放處亦知之甚明，則被告楊
    瑞麒所辯、乃至於被告高振哲前揭所述，自均屬事後卸責或
    迴護被告楊瑞麒之詞，而不足採信。
  (四)綜上所述，被告楊瑞麒所辯、及被告高振哲關於被告楊瑞麒
    之辯詞，經核均屬臨訟卸責之詞，不足採信，其等本件所為
    犯罪事證明確，均應予依法論科。
二、核被告2 人所為，均係犯刑法第320 條第1 項之竊盜罪。被
    告2 人就本件犯行有犯意聯絡及行為分擔，已如前述，應論
    以共同正犯。爰審酌被告2 人為貪圖一時之便，任意竊取他
    人之財物，實有不該，又被告高振哲犯後固坦承自身犯行，
    ，惟對於被告楊瑞麒涉案部分仍前後說詞不一，而被告楊瑞
    麒則於犯罪後，始終否認犯行，是其等犯後態度均無從逕為
    有利之考量，然仍應以被告高振哲之犯後態度較為良好；又
    慮及其等均無犯罪之前科，有臺灣高等法院被告前案紀錄表
    附卷可稽，素行均堪稱良好，且所竊取之安全帽財產價值不
    高，並已由告訴人領回，犯罪所生危害有所減輕，並斟酌被
    告高振哲為實際下手行竊之人、被告楊瑞麒則為搜尋財物及
    把風之人，雙方參與犯罪之程度以被告高振哲較為嚴重，及
    告訴人於本院審理中明確表示希望本院對被告2 人從輕處理
    （院卷第25頁）等一切情狀，分別量處如主文所示之刑，並
    諭知易服勞役之折算標準，以資懲儆。
據上論斷，應依刑事訴訟法第299 條第1 項前段，刑法第28條、
第320 條第1 項、第42條第3 項，刑法施行法第1 條之1 ，判決
如主文。
本案經檢察官謝伊婷到庭執行職務。
中    華    民    國   100    年    11    月    2     日
                  刑事第十六庭  法  官  黃沛文
上列正本證明與原本無異。
如不服本判決，應於判決送達後10日內敘明上訴理由，向本院提
出上訴狀 (應附繕本) ，上訴於臺灣高等法院。其未敘述上訴理
由者，應於上訴期間屆滿後20日內向本院補提理由書「切勿逕送
上級法院」。
                                 書記官  尤怡文
中    華    民    國   100    年    11    月    2     日
附錄本判決論罪法條：
中華民國刑法第320條
（普通竊盜罪、竊佔罪）
意圖為自己或第三人不法之所有，而竊取他人之動產者，為竊盜
罪，處5 年以下有期徒刑、拘役或5 百元以下罰金。
意圖為自己或第三人不法之利益，而竊佔他人之不動產者，依前
項之規定處斷。
前二項之未遂犯罰之。